【裁判字號】    89,中簡上,33
【裁判日期】    890714
【裁判案由】    偽造文書
【裁判全文】
臺灣臺中地方法院刑事判決                        八十九年度中簡上字第三三號
    上  訴  人  丁○○
    即  被  告
    輔  佐  人  丙○○
右上訴人因偽造文書案件，不服臺灣臺中地方法院台中簡易庭八十八年度中簡字第二
七七八號中華民國八十八年十二月二十三日第一審簡易判決（聲請案號：台灣台中地
方法院檢察署八十八年度偵字第一三二九四號），提起上訴，本院合議庭為第二審判
決如左：
    主  文
上訴駁回。
    事實及理由
一、本案經本院理結果，認第一審簡易判決認事用法及量刑均無不當，應予維持，並
    引用第一審判決書記載之事實、證據及理由。
二、另上訴人即被告丁○○上訴意旨辯稱：伊固有製作扣案之憲兵司令部識別證之事
    實，惟伊原從事美工設計工作，常受客戶委託或自行設計各式海報、表章、證件
    式樣，俟完稿後再送交特定客戶鑒覽，或持以要約承製商機，藉以謀生，伊製作
    扣案之憲兵司令部識別證，並無偽造之犯意，純係有感於原服役憲兵單位時，所
    使用之識別證式樣不甚理想，乃予設計新式樣，原欲持向原服役憲兵單位洽詢承
    製事宜，惟該紙識別證甫製作完稿，置於住處內工作桌上時，適因另案為警至住
    處內搜索，始遭查扣，伊從未持以對外行使，並無偽造之故意，且無實質違法性
    等語。
三、按刑法所稱「偽造」文書，乃指無權制作之人，假冒他人名義，或逾越有制作權
    人之授權範圍，而制作外觀上具有文書形式之虛偽文書之行為而言。經查：
    （一）扣案之識別證一紙，其上有「憲兵司令部（特勤）軍用識別證」之名銜，
          並於識別證正面印有「87」年度字樣及「直屬連隊第一中隊」、「三分隊
          （阻）上士丁○○」、「地Ａ876068」等部隊代號、官階、姓名及兵籍號
          碼等內容，並貼有上訴人丁○○之照片一幀。客觀上，自足以使人有該紙
          扣案識別證為憲兵司令部所製發，且上訴人丁○○為該憲兵司令部所屬人
          員之誤認，而足以生損害於憲兵司令部。
    （二）次查，上訴人自承其製作該紙識別證，並未得憲兵司令部之事前同意，其
          雖另以前揭情詞置辯，並舉證人甲○○（放筋路健康中心負責人）、葉益
          欣（佐佐木生活櫥櫃精品店負責人）、乙○○（即凱沃精品服飾租賃名店
          負責人）、戊○○（財志科技遊藝場負責人）等人證言為證。但查，前揭
          證人甲○○等人所為證言，充其量僅能證明上訴人曾應證人甲○○等人之
          委託，代為設計相關廣告單、海報、名片等物品，且其中證人乙○○部分
          ，更係於本案繫屬後，於八十九年一月間，上訴人丁○○自行主動上門向
          素不相識之證人乙○○進行招攬海報設計工作後，始行提出本院供為證據
          ，均不足為其製作扣案識別證亦屬適法之認定。
    （三）再查，上訴人丁○○雖辯稱其製作扣案之憲兵司令部識別證，並無偽造之
          犯意，純係事先設計，欲持向憲兵單位洽詢承製事宜，且甫製作完稿，置
          於住處桌上時，適因另案為警至住處內搜索，始遭查扣云云。但查，上訴
          人丁○○前於偵查中，對檢察官於八十八年六月一日就扣案識別證所為訊
          問，供承：「．．．我製造這張識別證，是想做紀念．．．」（見八十八
          年度偵字第一三二九四號偵查卷第六一頁），與其前揭辯詞，先後不一。
          再者，該紙扣案之識別證，上訴人丁○○將之置放於壓克力製證件夾內，
          而該證件夾背面中間留有一道寬約○．七公分之縫隙，以供抽取內置證件
          ，扣案之識別證背面紙質色澤，於該○．七公分寬之縫隙位置，明顯較其
          餘有壓克力覆蓋位置之紙質色澤泛黃，加以其上之識別證之印載年度為「
          87」，足見扣案識別證之製作時點，距遭警查扣之時，顯有相當長久之時
          間，是上訴人所稱：甫製作完稿，置於住處桌上時，即為警查扣等語，亦
          非實在。況且上訴人丁○○果係為向憲兵司令部招攬該部識別證之承製事
          宜，始行製作扣案之識別證，按理應僅製作空白完稿提交憲兵司令部即可
          ，豈有於設計稿上印製官階、姓名及兵籍號碼等人別資料之必要？所印製
          之官階，又何須與其自身退伍官階不同？更有甚者，又何須於扣案之識別
          證上，貼上身著軍服之自己照片？末查，上訴人丁○○於本院審理中自承
          ：其從未實際持扣案之識別證，向憲兵司令部任何單位為識別證印製承攬
          之要約，其復供承：僅曾於媒體上見過軍方之招生海報，而未曾見過徵求
          識別證設計之廣告等語。則上訴人丁○○既無明確管道可資取得憲兵司令
          部識別證發包印製之相關資訊，上開所辯，顯不足採。原審認上訴人罪證
          明確，適用刑法第二百十二條、第四十一條及罰金罰鍰提高標準條例第一
          條前段、第二條，判處有期徒刑三月並諭知易科罰金之折算標準，另就扣
          案之偽造識別證，予以宣告沒收，經核認事用法，並無違誤，量刑亦屬適
          當，上訴意旨否認犯罪，為無理由，應予駁回。
據上論斷，應依刑事訴訟法第四百五十五條之一第一項、第三項、第三百六十八條、
判決如主文。
中      華      民      國    八十九    年      七      月     十四     日
                                  臺灣臺中地方法院刑事第七庭
                                      審判長法官  翁  芳  靜
                                      法      官  簡  源  希
                                      法      官  林  宗  成
右正本證明與原本無異。
不得上訴。
                                      書記官
中      華      民      國      八十九      年     七     月    十四    日
附錄本案論罪科刑法條全文
中華民國刑法第二百一十二條
偽造、變造護照、旅券、免許證、特許證及關於品行、能力服務或其他相
類之證書、介紹書，足以生損害於公眾或他人者，處一年以下有期徒刑、
拘役或三百元以下罰金。


司法院資訊處製作；財團法人民間司法改革基金會備份。
